臺灣板橋地方法院刑事判決　　　　　　　94年度易緝字第57號
公　訴　人　臺灣板橋地方法院檢察署檢察官
被　　　告　乙○○
上列被告因竊盜案件，經檢察官提起公訴（88年度偵字第15589
號），本院判決如下：
    主  文
乙○○無罪。
    理　由
一、本件公訴意旨略以：被告乙○○於87年1 月10日凌晨2 時許
    ，在台北縣新店市○○路○ 段80號前，意圖為自己不法之所
    有，以不詳之方法，竊取謝美月所有、車號HI-0666 號自用
    小客車一輛，得手後據為己有。嗣於拆除該車輛車牌2 面後
    ，於同年3 月初之不詳日期將該車開往台北市○○○路164
    號前交予明知其為贓物之王坤中收受以抵債（王坤中收受贓
    物部分，業經台灣台北地方法院判決確定），嗣於87年3 月
    18日為警在台北市○○區○○路4 段166 巷巷底查獲該贓車
    ，始得知上情。因認被告係涉犯刑法第320 條第1 項之竊盜
    罪嫌。
二、惟按犯罪事實，應依證據認定之，無證據不得推定其犯罪事
    實。又不能證明被告犯罪者，應諭知無罪之判決，刑事訴訟
    法第154 條、第301 條第1 項分別定有明文。又按犯罪事實
    之認定，應憑證據，如未能發現相當證據，或證據不足以證
    明，自不能以推測或擬制之方法，以為裁判基礎。而認定不
    利於被告之事實，須依積極證據，茍積極證據不足為不利於
    被告事實之認定時，即應為有利於被告之認定，更不必有何
    有利之證據，最高法院著有40年度台上字第86號、30年度上
    字第816 號等判例可資參照。復依最高法院93年度台上字第
    2145號判決見解所認，刑事被告得保持緘默，無須違背自己
    之意思而為陳述，亦不負自證無罪之義務；至刑事訴訟法第
    161 條之1 規定，被告得就被訴事實指出有利之證明方法，
    係賦予被告主動實施防禦之權利，以貫徹當事人對等原則，
    並非將檢察官應負之舉證責任轉換予被告。倘檢察官所提出
    之證據，不足為被告有罪之積極證明，或所指出之證明方法
    ，無從說服法院以形成有罪之心證，基於無罪推定之原則，
    自應為被告無罪判決之諭知，不得以被告否認犯罪所持之辯
    解為不可採，或不能指出其有利之證明方法，遽為有罪之認
    定。
三、本件公訴意旨認被告涉犯刑法第320 條第1 項竊盜罪嫌，無
    非係以證人即車主謝美月之夫甲○○所為陳述、證人王坤中
    及丁○○之證言為其論據。惟訊之被告乙○○於本院審理中
    ，則堅詞否認涉有上開竊盜犯行，辯稱：「HI-0666 號自用
    小客車，是先由簡志超從台北市○○區○○路3 段的租車公
    司開到中和連城路總公司後，再由我從中和連城路總公司開
    到台北市○○○路164 號交給王坤中，當時是客人『阿牛仔
    』將車子開到內湖租車公司去寄放，不知道是贓車，也沒有
    竊取該車」等語。經查：
  (一)車牌號碼HI-0666 號自用小客車，係謝美月所有交由其夫甲○○使用，於87年1 月10日凌晨2 時許在台北縣新店市○○
    路○ 段80號前失竊乙節，業經證人甲○○於警詢中陳述甚詳
    （見北檢87年度偵字第5950號卷第11頁背面），並有贓物認
    領保管單、汽車新領牌照登記書及車輛竊盜個別查詢報表各
    一件在卷可查（見上開卷第14、15、20頁）。而被告於87年
    3 月初在台北市○○○路164 號將HI-0666 號自用小客車交
    付王坤中乙節，亦經王坤中於警詢及偵查中均陳稱：「該車
    是朋友乙○○開到台北市○○○路164 號車行前停放交給我
    的，他說是因為客人向他租車車租未還，以該車來抵押，因
    為乙○○也欠我約1 萬餘元車租，所以用該車來償還積欠車
    租，並授意我處理掉」等語明確（見上開卷第10、31頁）。
    則由上述證人甲○○、王坤中所言，至多僅能證明被告曾經
    手謝美月所失竊之HI-0666 號自用小客車，自不能以此逕予
    推論HI-0666 號自用小客車即係被告竊盜而來。
  (二)次查，被告於警詢、偵訊中均辯稱HI-0666 號自用小客車係
    租車的客人丁○○因積欠車租而抵押，然證人丁○○於偵訊
    中已陳稱：「沒有看過HI-0666 號自用小客車」等語（見北
    檢87年度偵緝字第813 號卷第64頁背面），復具結證稱：「
    每次租車，租金都依租約，且租金均已付清，亦未曾抵押贓
    車給乙○○」等語（見丙○88年度偵字第15589 號卷第13頁
    背面至14頁）。且證人丁○○於本院審理中結證稱：「我沒
    有積欠被告車租，也從來沒有將HI-0666 號自用小客車交給
    被告」等語（見本院94年6 月9 日審理筆錄第3 至5 頁）。
    而被告於本院審理中改稱：「交付HI-0666 號自用小客車之
    人應為綽號『阿牛仔』之人而非證人丁○○，其之前有所誤
    認」等語。則由上述證人丁○○所言，固然不能證明被告係
    由證人丁○○處取得該HI-0666 號自用小客車，亦即被告前
    於偵查中所辯車輛來源並非可採，惟依前述最高法院判決見
    解所示，基於無罪推定之原則，自不得以被告否認犯罪所持
    之辯解為不可採，或不能指出其有利之證明方法，遽為有罪
    之認定。
四、綜上所述，既無積極證據證明被告係以竊取之手段取得上述
    HI-0666 號自用小客車，且亦查無其他證據足認被告係以何
    種方式竊取HI-0666 號自用小客車，揆諸前開說明，既然不
    能證明被告犯罪，自應為無罪之諭知。至被告是否另涉收受
    贓物罪嫌，應由檢察官另行偵查，附此敘明。
據上論斷，依刑事訴訟法第301條第1項，判決如主文。
本案經檢察官馬中琍到庭執行職務。
中　　華　　民　　國　　94　　年　　6 　　月　　30　　日
                  刑事第十七庭  審判長法　官  林海祥
                                      法　官  朱敏賢
                                      法　官  汪怡君
上列正本證明與原本無異。
如不服本判決，應於送達後十日內向本院提出上訴狀。
                                      書記官  李郁禎
中　　華　　民　　國　　94　　年　　6 　　月　　30　　日
